臺灣高等法院花蓮分院刑事判決　　　　　　　　　　九十三年度上訴字第一六三號
　　上訴人即被告　甲○○
　　指定　辯護人　乙○○律師
右上訴人即被告因傷害案件，不服臺灣台東地方法院九十三年度訴字第五三號中華民
國九十三年八月二十五日第一審判決（起訴案號：臺灣台東地方法院檢察署九十三年
度偵字第二八一號），提起上訴，本院判決如左：
    主  文
原判決撤銷。
甲○○傷害人之身體，因而致重傷，處有期徒刑壹年陸月。
    事實及理由
一本案經本院審理結果，認第一審判決認定被告甲○○係犯刑法第二百七十七條第二
  項後段之傷害致重傷罪，並無不當，茲引用一審判決書所記載之事實、理由及證據
  （量刑部分除外）。
二被告係於被害人丙○○欲行離開之際，始向丙○○丟擲石頭，並因而造成丙○○左
  眼失明之重傷害，係卷證資料明白顯示之事實，被告上訴意旨以其行使正當防衛為
  辯，顯不足取。
三又刑法第二百七十九條所謂當場激於義憤，必須此項義憤係在犯罪之現場所激起者
  ，始足當之（最高法院三十三年上字第九十九號判例參照）。辯護意旨所指被害人
  曾與被告之夫同居而妨害被告之家庭一節，固然屬實，惟被告之夫陳昭雄已經與被
  害人分手，且已返回家中與被告同住，是被告即使舊怨未消，亦非屬當場被激起之
  義憤，經核並無刑法第二百七十九條規定之適用，亦附此敘明。
四核被告所為，係犯刑法第二百七十七條第二項後段之傷害罪。又被害人曾與被告之
  夫陳昭雄同居達三年之久，直至案發前不久始行分手，係被害人於警詢中所自承。
  而本件案發時爭執之原因，又與被害人之前與陳昭雄共同栽種菊花之權利歸屬有關
  ，被告基於其對破壞家庭第三者（即被害人）長期之積怨，於被害人率人前來採收
  菊花而發生口角爭執後，一時情緒失控，以石頭投擲被害人，其此舉可能造成被害
  人不測之傷害，衡情雖非被告所不能預見，然究非出於被告之本意，本院認為被告
  之犯罪，在客觀上足以引起一般人之同情，即使量處法定最低刑，仍嫌過重，爰依
  刑法第五十九條之規定減輕其刑。原審據以論罪科刑，固非無見，惟原審未依刑法
  第五十九條之規定減輕其刑，尚有未洽。被告上訴意旨否認犯罪，固不足取，惟原
  判決既有可議，本院仍應予以撤銷改判。爰併審酌被告犯罪時所受之刺激及其犯罪
  所生之損害等一切情狀，量處被告有期徒刑一年六月，以示懲儆。
五被告經合法傳喚，無正當之理由不到庭，爰不待其陳述，逕行判決。
據上論斷，應依刑事訴訟法第三百七十一條、第三百七十三條、第三百六十九條第一
項前段、第三百六十四條、第二百九十九條第一項前段，刑法第二百七十七條第二項
後段、第五十九條，判決如主文。
本案經檢察官李土城到庭執行職務。
中      華      民      國    九十四    年      五      月    二十七    日
                                  審判長法官  謝  志  揚
                                        法官  蔣  有  木
                                        法官  何  方  興
右正本證明與原本無異。
如不服本判決，應於判決送達後十日內向本院提出上訴狀。其未述理由者，並應於
提出上訴狀後十日內向本院補提理由狀(須附繕本)。
                                      書記官  劉  妙  娘
中      華      民      國    九十四    年      五      月    二十七    日
附錄：
本判決論罪科刑法條：
刑法第二百七十七條第二項：
傷害人之身體或健康者，處三年以下有期徒刑、拘役或一千元以下罰金。犯前項之罪
因而致人於死者，處無期徒刑或七年以上有期徒刑；致重傷者，處三年以上十年以下
有期徒刑。
刑法第五十九條：
犯罪之情狀可憫恕者，得酌量減輕其刑。
